臺灣高等法院高雄分院刑事判決　　　　　　　　　九十一年度上更(一)字第五二號
　　上　訴　人
　　即　被　告　甲○○
　　指定辯護人　本院公設辯護人　李佩娟
右上訴人因違反毒品危害防制條例案件，不服臺灣高雄地方法院九十年度訴字第四九
八號中華民國九十年七月四日第一審判決（起訴案號：臺灣高雄地方法院檢察署九十
年度偵字第二四一三號），提起上訴，判決後經最高法院發回更審，本院判決如左：
      主  文
原判決關於販賣第二級毒品及定執行刑部分撤銷。
甲○○被訴販賣第二級毒品部分無罪。
      理  由
一、公訴意旨略以：上訴人即被告甲○○基於意圖營利販賣第二級毒品安非他命之犯
    意，以綽號「總仔」之名於九十年一月二十四日十八時許，在高雄市○○區○○
    路貨櫃場內，分別以新台幣（下同）八千元之價格售予廖志成（另由檢察官偵辦
    ）第二級毒品安非他命七包；適翌日零時二十五分許，廖志成搭乘林忠保駕駛之
    車號ＺＣ─００四三號自小客車於行經高雄縣鳳山市○○○路、光遠路口「大東
    醫院」前被警攔檢，並自廖志成所有之手提包內扣得前開購自甲○○處之第二級
    毒品安非他命七包，廖志成遂於警訊時供出被查扣之毒品係向被告甲○○所購得
    ，因認被告甲○○涉有毒品危害防制條例第四條第二項之販賣第二級毒品罪嫌。
二、公訴意旨認上訴人即被告甲○○涉有毒品危害防制條例第四條第二項之販賣第二
    級毒品罪嫌，係以右揭事實已據偵查中共同被告廖志成於警訊時供述甚詳，又有
    上開安非他命扣案可資佐證，被告如非販毒，豈於深更半夜騎機車前往金福路貨
    櫃場與廖志成會面之理？所辯不足採，為所憑之論據。
三、訊據上訴人即被告甲○○堅決否認涉有毒品危害防制條例第四條第二項販賣第二
    級毒品安非他命之犯行，辯稱：扣案之安非他命，係廖志成所持有為警搜扣，與
    伊並無關係，當天伊並非接到廖志成之電話，而係接到林忠保之電話，因之前伊
    等有合資去買海洛因，那天林忠保臨時有事情而未分配，嗣林忠保打電話給伊，
    請伊拿海洛因給他，伊乃去現場；且從伊身上並未搜到安非他命，當天被警察抓
    到時，伊帶警察回住處搜索，亦未查到安非他命，伊確實並未販賣第二級毒品安
    非他命等語。
四、按犯罪事實應依證據認定之，無證據不得推定其犯罪事實；不能證乙被告犯罪者
    ，應諭知無罪之判決，刑事訴訟法第一百五十四條、第三百零一條第一項分別定
    有乙文。又「共同被告所為不利於己之供述，固得採為其他共同被告犯罪之證據
    ，惟此項不利之供述，依刑事訴訟法第二百七十條第二項之規定，仍應調查其他
    必要之證據，以察其是否與事實相符，自難專憑此項供述，為其他共同被告犯罪
    事實之認定。」「共同被告不利於已之陳述，固得採為其他共同被告犯罪之證據
    ，惟此項不利之陳述，須無瑕疵可指，而就其他方面調查，又與事實相符，始得
    採為其他共同被告犯罪事實之認定。」最高法院分別著有三十一年上字第二四二
    三號、四十六年台上字第四一九號判例意旨可資參照。
五、經查：
（一）、本件偵查中共同被告廖志成固曾於警訊時指稱：為警查獲之第二級毒品安非
        他命係向被告甲○○所購買云云；於檢察官偵查中亦供稱：為警查獲之第二
        級毒品安非他命係向被告甲○○拿的云云。惟除此一共同被告所為不利供述
        之外，別無其他證據足供查證上開偵查中共同被告廖志成所供向被告甲○○
        購買第二級毒品安非他命之情是否與事實相符（證人即偵查中共同被告林忠
        保之供述及證人即查獲員警陳俊華、曾金順等人之證述、扣案之第二級毒品
        安非他命七包，亦不足為被告甲○○不利之論據，詳後述），徵諸刑事訴訟
        法第一百五十六條第二項規定及前開最高法院三十一年上字第二四二三號、
        四十六年台上字第四一九號判例意旨，本難專憑偵查中共同被告廖志成此項
        不利之供述，為共同被告甲○○販賣第二級毒品安非他命犯罪事實之認定。
        況：
        １、偵查中共同被告廖志成於警訊時、檢察官偵查中固指稱向被告甲○○購
            買第二級毒品安非他命，或稱係向被告甲○○拿的云云，惟其前後所供
            情節，亦屬紛歧，顯有瑕疵可指，不得資為被告甲○○犯罪之論據，詳
            敘如下：
            (1)、就購買之金額而言：偵查中共同被告廖志成於警局初訊時供稱：「
                （扣案之第二級毒品安非他命）是我於（九十年一月）二十四日晚
                上六點多，打行動電話000000000號向乙名綽號『總仔』
                （即被告甲○○）的男子，以新台幣捌仟元價格，約定在本市○○
                路段貨櫃場內，向他購買。」（見九十年一月二十五日第一次警訊
                筆錄），依上開所供，偵查中共同被告廖志成係以新台幣捌仟元向
                被告甲○○購得扣案之第二級毒品安非他命。惟依證人即偵查中共
                同被告廖志成於檢察官偵查中所稱：「（扣案之第二級毒品安非他
                命）向甲○○拿的，但無給他錢。」（見九十年一月二十五日訊問
                筆錄、偵卷第四頁），於此則謂扣案之安非他命係向被告甲○○所
                拿，但並未給錢，警訊與偵查中共同被告廖志成前後所供，顯互不
                相同。
            (2)、就購買之原因而言：偵查中共同被告廖志成於警局初訊時供稱：「
                我是買來準備要吸食的，但是還沒有吸食就被警察查獲。」（見九
                十年一月二十五日第一次警訊筆錄）惟於檢察官偵查中則另稱：「
                一位酒店女生叫『咪咪』要，我幫她買的。」（見九十年一月二十
                五日訊問筆錄、偵卷第四頁），其就購買扣案安非他命之原因，先
                則供稱係擬供己施用，嗣則改稱係一位酒店女生「咪咪」所要，伊
                幫該女所購買，前後所供，亦有不符。
            (3)、就由何人購買而言：偵查中共同被告廖志成於警訊時及檢察官偵查
                中均稱係伊向被告甲○○所購買，已如前述，惟證人廖志成於原審
                調查時到庭證稱：「．．．我與林忠保的毒品都是我們合資由林忠
                保去買的，是我們自己要吸食的，但我不知道林忠保是向誰買的．
                ．．」（見原審九十年四月十一日調查筆錄、原審卷第六十一至六
                十二頁），顯見究由何人前去購買扣案之安非他命，偵查中共同被
                告廖志成或稱係伊向被告甲○○所購買，或稱係由林忠保前去購買
                ，其前後所供，互有矛盾。
        ２、證人即偵查中共同被告廖志成於原審調查時即已改稱：「（你與林忠保
            被查獲當日的毒品係向何人買的？）是八十九年十一月底時我與林忠保
            一起各出九千元買的，是林忠保打電話去後勁向一位綽號「阿文」之人
            買的，但不是向甲○○買的。」（見原審九十年五月八日訊問筆錄、原
            審卷第一０九頁）；於本院調查時復供稱：「（被查獲的安非他命從何
            而來？）被查獲的安非他命是我之前在高雄後勁地區向一個綽號「阿文
            」的人買的。」「（有無向被告甲○○在九十年一月二十四日十八時小
            港區○○路貨櫃場內購買安非他命？）安非他命我跟林忠保向綽號「阿
            文」者所購買的，並不是向甲○○那邊購買的。」「（為何之前你說這
            些安非他命是向被告甲○○所購買？）之前只是扣案的海洛因是跟吳福
            源合資購買的，因為被查到有海洛因又有安非他命，警察問我要不要早
            一點回去過年，所以我就一起把它推給甲○○，我想一想這樣不行，會
            害到人，安非他命確實不是向甲○○買的。」（見本院九十一年三月四
            日訊問筆錄）依此，證人即偵查中共同被告廖志成於原審及本院調查時
            已一再否認有向被告甲○○購買第二級毒品安非他命之事實，其於警訊
            、偵查中及審理時前後所供，顯然互相矛盾，有重大之瑕疵可指，本難
            憑以遽認被告甲○○有販賣第二級毒品安非他命之犯行。再參以證人即
            偵查中共同被告廖志成為警查獲時確同時持有第一級毒品海洛因四包、
            第二級毒品安非他命七包，則偵查中共同被告廖志成一併將罪責較輕之
安非他命部分一併推諉予被告甲○○，衡情亦屬可能，自難徒以偵查中
            共同被告廖志成於警訊時、檢察官偵查中有瑕疵之供述，遽令被告吳福
            源應負毒品危害防制條例第四條第二項之販賣第二級毒品之罪責。
        ３、綜上所述，偵查中共同被告廖志成所供各節，前後既有不符，互相矛盾
            ，難謂無瑕疵可指，依前開判例意旨，即難採為被告甲○○販賣第二級
            毒品安非他命犯罪事實之認定。
（二）、偵查中共同被告廖志成雖於九十年一月二十五日零時二十五分許，搭乘林忠
        保駕駛之車號ＺＣ─００四三號自小客車於行經高雄縣鳳山市○○○路、光
        遠路口「大東醫院」前被警攔檢查扣第二級毒品安非他命七包，惟上開為警
        查扣押之安他命七包，係證人即偵查中共同被告廖志成於為警查獲時所持有
        之物，與其是否確係購自上訴人即被告甲○○之本件待證事實，並無必然之
        關連性；況上訴人即被告甲○○始終均堅決否認有販賣安非他命予偵查中共
        同被告廖志成之犯行，證人即偵查中共同被告廖志成嗣後亦翻異前供，改稱
        ：「向一位綽號『阿文』之人買的，但不是向甲○○買的」等語，已如前述
        ，自難徒憑上開為警查扣之第二級毒品安非他命七包，遽認被告甲○○涉有
        毒品危害防制條例第四條第二項之販賣第二級毒品之犯行。
（三）、證人即偵查中共同被告林忠保於警訊時及檢察官偵查中未曾供稱有向被告甲
        ○○購買第二級毒品安非他命情事（見九十年一月二十五日警訊筆錄、同日
        檢察官訊問筆錄），於本院發回更審前調查時更到庭乙確證稱未曾向被告甲
        ○○購買第二級毒品安非他命（見本院上訴卷第五五頁、五六頁，九十年十
        月十六日訊問筆錄），顯難憑以認定被告甲○○有何販賣第二級毒品安非他
        命之犯行。至於證人即查獲本件之警員陳俊華、曾金順於原審調查時雖稱查
        獲廖志成及林忠保持有毒品及吸食器後，廖志成及林忠保有表示毒品來源係
        向甲○○購買等語（見原審九十年四月十一日、同五月八日訊問筆錄），惟
        依警訊筆錄證人林忠保於警訊時未曾供稱有向被告甲○○購買第二級毒品安
        非他命情事，證人陳俊華、曾金順所供，與警訊筆錄之記載已有不符，況縱
        廖志成及林忠保確有向其等表示毒品來源係向甲○○所購買之語，亦屬傳聞
        之詞，證人陳俊華、曾金順既未親自目睹、耳聞被告甲○○販賣毒品安非他
        命之情，自亦難據為被告甲○○販賣毒品安非他命之不利論據。
六、按刑事訴訟法第一百五十六條第二項規定：被告之自白，不得作為有罪判決之唯
    一證據，仍應調查其他必要之證據，以察其是否與事實相符。其立法意旨乃在防
    範被告自白之虛擬致與真實不符，故對自白在證據上之價值加以限制，乙定須藉
    補強證據以擔保其真實性。又以共同被告之自白或其他不利於己之陳述，作為認
    定被告犯罪之證據，不特與利用被告自己之自白作為其犯罪之證乙同有自白虛偽
    性之危險，亦不免有嫁禍於被告而為虛偽供述之危險。故就刑事訴訟法第一百五
    十六條第二項之立法意旨觀之，共同被告之自白或其他不利於己之陳述，固得作
    為認定被告犯罪之證據，但不得作為有罪判決之唯一證據，仍應調查其他必要之
    證據，以察其是否與事實相符，亦即仍須有補強證據以擔保該共犯自白之真實性
    ，始得採為斷罪之依據，並非絕對可由法院自由判斷該共同被告之自白或不利於
    己之陳述之證乙力。尤以犯施用或持有毒品之罪，供出毒品來源，因而破獲者，
    得減輕其刑，毒品危害防制條例第十七條定有乙文；施用或持有毒品者之該項供
    述，因其既得獲邀減輕其刑之寬典，為擔保其所為不利於對向共犯之陳述之真實
    性，更應有足以令人確信其陳述為真實之補強證據。而又所謂補強證據，係指除
    該陳述本身之外，其他足以證乙所陳述之犯罪事實確具有相當程度真實性之證據
    而言，雖所補強者，非以事實之全部為必要，但亦須因補強證據與該項陳述之相
    互利用，足使犯罪事實獲得確信者，始足當之。查本件被告甲○○始終堅決否認
    有販賣第二級毒品安非他命之犯行，雖偵查中共同被告廖志成固曾分別於警訊時
    、檢察官偵查中指稱向被告甲○○購買第二級毒品安非他命，惟除此共同被告所
    為不利供述之外，別無其他證據足資查證廖志成所供向被告甲○○購買第二級毒
    品安非他命是否與事實相符，且其前後所供購買之金額、購買之原因、由何人購
    買等情節，頗多紛歧，顯有瑕疵可指，本難資為被告甲○○販賣第二級毒品安非
    他命之論據。況嗣後於審理中偵查中共同被告廖志成乙確否認有向被告甲○○購
    買第二級毒品安非他命之事實，益見其前後所供互相矛盾，有重大之瑕疵可指，
    自不足資為被告甲○○有販賣第二級毒品安非他命之論據。而證人即偵查中共同
    被告林忠保之供述及證人即查獲員警陳俊華、曾金順等人之證述，亦均不足為被
    告甲○○不利之論據，另扣案之第二級毒品安非他命七包，與其是否確係購自上
    訴人即被告甲○○之本件待證事實，並無必然之關連性，自難徒憑上開為警查扣
    之第二級毒品安非他命七包，係證人即偵查中共同被告廖志成於為警查獲時所持
    有之物，遽認被告甲○○涉有毒品危害防制條例第四條第二項之販賣第二級毒品
    之犯行。此外，復查無其他積極證據足資認定被告甲○○涉有公訴人所指之販賣
    第二級毒品安非他命部分之犯行，既不能證乙被告甲○○犯罪，自應依刑事訴訟
    法第三百零一條第一項之規定，就此部分為無罪之諭知。
七、原審疏未詳查，遽為被告甲○○販賣第二級毒品安非他命有罪之判決，顯有未洽
    。被告甲○○此部分上訴意旨，否認犯罪，指摘原判決不當，為有理由，應由本
    院就原判決關於販賣第二級毒品及定應執行刑部分均撤銷，另為被告甲○○被訴
    販賣第二級毒品部分為無罪之諭知。
八、至於被告甲○○販賣第一級毒品部分，業經判決確定，爰不再論述，併予敘乙。
據上論結，應依刑事訴訟法第三百六十九條第一項前段、第三百六十四條、第三百零
一條第一項，判決如主文。
本案經檢察官邱榮藏到庭執行職務。
中      華      民國    九十一    年      四      月      九      日
                              臺灣高等法院高雄分院刑事第三庭
                                  審判長法官  周賢銳
                                        法官  莊崑山
                                        法官  陳中和
右正本證乙與原本無異。
如不服本判決應於收受本判決後十日內向本院提出上訴書狀，其未述上訴理由者，
並得於提起上訴後十日內向本院補提理由書狀（均須按他造當事人之人數附繕本)「
切勿逕送上級法院」。
                                      書記官  梁美姿
中      華      民      國    九十一    年      四      月      十一    日
                                                                    Ａ
